臺灣板橋地方法院民事裁定　　　　　　　92年度訴字第1966號
聲　請　人　甲○○
相　對　人　板信商業銀行股份有限公司
法定代理人　丙○○
上列當事人分配表異議之訴事件，聲請人聲請訴訟救助，本院裁
定如下：
    主  文
聲請駁回。
聲請費用由聲請人負擔。
    理  由
一、本件聲請意旨略以：聲請人就　鈞院92年度訴字第1966號判
    決提起上訴，本應繳納上訴費用，但因聲請人生活因難，且
    年老腳骨折，無法行走，至今已數年，房屋又遭拍賣，目前
    實無資力再支出該訴訟費用，又本件上訴人證物證俱在，非
    被上訴人所能否認，聲請人必要勝訴之望，爰聲請裁定准予
    訴訟救助云云。
二、按當事人無資力支出訴訟費用者，法院應依聲請，以裁定准
    予訴訟救助。但顯無勝訴之望者，不在此限。又請求救助之
    事由，應釋明之。前項釋明，得由受訴法院管轄區內有資力
    之人，出具保證書代之。民事訴訟法第一百零七條第一項、
    同法第一百零九條第二、三項定有明文。又所謂無資力係指
    窘於生活且缺乏經濟信用者而言 (最高法院四十三年台抗字
    第一五二號判例意旨參照)。 所謂釋明，即提出能即時調查
    之證據，使法院信其聲請之事由真實之謂 (同法第二百八十
    四條規定參照)。 是法院調查聲請人是否無資力支出訴訟費
    用，專就聲請人所提出之證據為之，如聲請人並未提出證據
    ，或依其提出之證據，未能信其無資力支出訴訟費用之主張
    為真實，即應將其聲請駁回 (最高法院二十六年滬抗字第三
    四號判例意旨參照)。 經查聲請人聲請訴訟救助，就其無資
    力之事實，僅提出全民健保保險卡、及景文聯合診所治療記
    錄卡各1 件加以釋明，本院依前開證據不能信其無資力支出
    訴訟費用之主張為真實，揆諸前揭最高法院判決要旨，聲請
    人訴訟救助之聲請，難認有據。
三、復按民事訴訟法第一百零七條但書所謂顯無勝訴之望，係指
    其伸張或防衛權利之不能維持，現已灼然甚明者而言，並不
    以其訴或上訴有不合法之情形為限。此項法定要件，旨在防
    救助辦法之濫用，性質上不容以保證書代釋明之用。如聲請
    訴訟救助之當事人，不能釋明其非顯無勝訴之望，則雖經釋
    明其無支出訴訟費用之資力，或經有資力之人出具保證書代
    之，亦應駁回其聲請，最高法院五十五年台抗字第一九六號
    判決著有明文。經查聲請人係擔任本件原告乙○○向相對人
    借款之連帶保證人，而原告乙○○已經本院為敗訴判決，且
    未於法定期間內提起上訴，聲請人以連帶保證人之身分提起
    上訴，惟未具體表明上訴理由，僅泛稱人證物證俱在，顯有
    勝訴之望，則聲請人防衛之權利不能維持，已灼然其明，揆
    諸前揭最高法院判決要旨，聲請人訴訟救助之聲請，自應駁
    回。
四、依民事訴訟法第95條、第78條，裁定如主文。
中　　華　　民　　國　　94　　年　　6 　　月　　3 　　日
                  民事第三庭    法　官　何君豪
以上正本係照原本作成
如對本裁定抗告須於裁定送達後10日內向本院提出抗告狀，並應
繳納抗告費新台幣1,000元整。
中　　華　　民　　國　　94　　年　　6 　　月　　3 　　日
                                書記官　蕭興南
